臺灣臺北地方法院民事裁定　　　　　 100年度消債抗字第46號
抗　告　人　陳柏璁
上列抗告人因消費者債務清理條例更生事件，對於中華民國100
年7月28日本院100年度消債更字第73號裁定提起抗告，本院裁定
如下：
    主  文
抗告駁回。
抗告程序費用新臺幣壹仟元由抗告人負擔。
    理  由
一、按債務人對於金融機構因消費借貸、自用住宅借款、信用卡
    或現金卡契約而負債務，在聲請更生或清算前，應提出債權
    人清冊，以書面向最大債權金融機構請求協商債務清償方案
    ，並表明共同協商之意旨，消費者債務清理條例（下稱消債
    條例）第151 條第1 項定有明文。又聲請更生或清算不合程
    式或不備其他要件者，法院應以裁定駁回之。但其情形可以
    補正者，法院應定期間先命補正，復為消債條例第8 條所明
    定。另債務人不能清償債務或有不能清償之虞者，得依本條
    例所定更生或清算程序，清理其債務，消債條例第3 條亦定
    有明文。再消債條例為兼顧債權人、債務人雙方之利益，使
    陷於經濟上困境之消費者得以清理債務，採重建型之更生及
    清算型之清算程序雙軌制，利用此兩種程序妥適調整債務人
    與債權人及其他利害關係人間之權利義務關係，保障債權人
    獲得公平受償，並謀求消費者經濟生活之更生機會。且債務
    人受法院裁定開始更生或清算程序者，其生活、資格、權利
    等均將受限制，該等程序係債務清理之最後手段，於債務人
    無法與債權人協商時，始適用更生或清算程序清理其債務。
    固協商前置程序之意旨，在使金融機構與債務人就特定種類
    之債務清理事務上，利用法院程序外解決之協商機制，為迅
    速有效之自主性解決。而此一程序之進行，有賴當事人間之
    協力配合，本於誠信為基礎，形成債務清理之共識，各當事
    人自兼負有最大的誠實協力義務，以形成協商成立。
二、抗告意旨略以：抗告人與最大債權金融機構玉山商業銀行股
    份有限公司（下稱玉山銀行）進行協商，抗告人提出前2 年
    每月還款新臺幣（下同）8,000元，2年後次子成年不須付扶
    養費時，每月還款25,000元之方案，然未獲玉山銀行同意，
    半個月後抗告人與玉山銀行再度協商，抗告人同意玉山銀行
    提出之178期、年利率百分之5、每期還款16,000元之還款方
    案，然玉山銀行之承辦人員告知，其主管不同意該協商方案
    ，請抗告人向法院聲請更生，是玉山銀行於陳報狀中主張協
    商不成立之原因係抗告人無法負擔玉山銀行所提協商方案，
    顯與事實不符。抗告人目前雖有穩定收入，但扣除贍養費、
    扶養費、房租後每月收入所剩無幾，生活費用靠現任妻子每
    月不到20,000元之薪資支撐。抗告人有誠意還款，希望能按
    玉山銀行之前提出之178期、年利率百分之5、每期還款16,0
    00元之條件成立協商方案等語。
三、抗告人固主張其願意接受玉山銀行提出之178 期、年利率百
    分之5、每期還款16,000 元之還款方案，係玉山銀行不同意
    該協商方案並請抗告人向法院聲請更生，而致協商不成立云
    云。惟查，原審於民國100年6月28日命抗告人補正協商不成
    立之原因及差距，抗告人陳報協商不成立之原因為：「聲請
    人請求最大債權金融機構玉山銀行，前2年每月還款8,000元
    ，待2年後次子成年後，不須負擔扶養費，每月可還款25,00
    0 元，但玉山銀行要聲請人到法院更生」等語，有陳報狀在
    原審卷可稽（見原審卷第17頁、第21頁）。玉山銀行於100
    年7 月11日向原審具狀陳稱：「…100年5月向本行申請前置
    協商，本行提供每月16,000元，5％，共178期協商方案，此
    協商期數已達銀行公會最長之還款180 期條件規定，陳君仍
    表無法負擔，故協商不成立…」等語，有玉山銀行陳報狀附
    卷可憑（見原審卷第89頁）。足認本件未能協商成立之原因
    在於抗告人表示無法負擔玉山銀行所提供之協商方案。雖抗
    告人陳稱其事後已同意玉山銀行之方案，但遭玉山銀行拒絕
    云云，惟未獲任何舉證，其所為主張即屬無據，而不可採。
    次查，抗告人98年、99年間之收入為949,671元、974,283元
    乙情，有抗告人98年度、99年度綜合所得稅各類所得資料清
    單在卷可按（見原審卷第38頁、第39頁）。已徵抗告人98年
    、99年間平均每月收入約為80,165元（元以下4 捨5 入）。
    扣除每月必支出51,794元（前妻贍養費18,500 元+未成年子
    女生活費18,500元+ 內政部社會司所公告之100 年度臺北市
    每人每月最低生活標準14,794元），尚餘28,371元，顯足以
    負擔玉山銀行提出每月給付16,000元之協商方案。且抗告人
    之職業為捷運警察，工作內容及收入均屬穩定，更見其有負
    擔玉山銀行所提上開協商方案之能力，自難認有不能清償之
    情事。抗告人不同意上開協商方案，顯係規避前置協商程序
    ，欠缺清理債務誠意，創造不能清償債務之外觀，實則無不
    能清償債務情事可言，與消費者債務清理條例所定更生之要
    件，自有未合。另消債條例並無限制債務人及最大債權金融
    機構間協商債務清償方案之次數，抗告人如有意願與玉山銀
    行協商債務清償方案，得以書面逕向玉山銀行提出協商之申
    請，附此敘明。
四、綜上所述，抗告人形式上雖與最大債權金融機構玉山銀行進
    行前置協商程序，似已踐行債務清理所必備之前置協商程序
    。然依前述說明，抗告人實具該行所提協商方案之資力，卻
    予以拒絕，致使前置協商不成立，逕行向本院聲請更生，冀
    圖進一步降低還款，難認抗告人有何踐履本條例第151 條規
    定前置協商程序之真意，抗告人聲請更生，自屬無理由。從
    而，原審裁定駁回抗告人更生之聲請，尚無違誤，應予維持
    。抗告意旨猶執前詞，指摘原裁定不當，聲明廢棄，為無理
    由，應予駁回。
五、本件抗告為無理由，爰依消費者債務清理條例第15條，民事
    訴訟法第95條、第78條，裁定如主文。
中    華    民    國    100    年    12    月    8    日
                  民事第八庭  審判長法  官  許純芳
                                    法  官  宣玉華
                                    法  官  黃呈熹
以上正本係照原本作成。
本裁定不得抗告。
中    華    民    國    100    年    12    月    8    日
                                    書記官  傅美蓮